臺灣高等法院臺中分院民事裁定　　　　　94年度破抗字第11號
抗　告　人　甲○○　住彰化縣鹿.
上列抗告人因聲請宣告破產事件，對於中華民國94年4月26日臺
灣彰化地方法院94年度破字第8號所為裁定，提起抗告，本院裁
定如左：
    主  文
抗告駁回。
抗告程序費用由抗告人負擔。
    理  由
一、按破產固係對於債務人不能清償債務者宣告之，但法院就破
    產之聲請，以職權為必要之調查，確係毫無財產，則破產財
    團即不能構成，無從依破產程序清理其債務，參照破產法第
    一百四十八條之旨趣，自應依同法第六十三條，以裁定駁回
    其聲請（司法院院字第一五０五號解釋參照）。本件抗告人
    聲請宣告破產，依抗告人聲請狀所檢附之財產狀況說明書及
    歸戶財產查詢清單所示，登記抗告人名下之財產僅有PZ─五
    二一二號自小客車乙輛，但該車非抗告人占有使用，且已出
    賣他人，抗告人又幾無存款，其財產僅為衣物、日常生活用
    品而已，足認抗告人已無任何資產存在以供清理債務，原法
    院因此認為抗告人之聲請並無理由，以裁定予以駁回，自無
    違誤。
二、抗告意旨略以破產宣告後，破產終結前，破產人所取得之財
    產為破產財團。抗告人在台電公司外包商從事契約工之工作
    ，雖工作不穩定，然仍有工作收入，該工作收入仍為破產財
    團，應可做為支付財團費用及財團債務之用，況抗告人無不
    動產，破產程序所需之費用自然較少，原裁定以抗告人無財
    產駁回伊聲請，實屬無據云云。查破產宣告後，破產終結前
    ，破產人所取得之財產，依破產法第八十二條第一項第二款
    之規定，固屬破產財團。但依抗告人破產聲請狀所載「聲請
    人因經濟不景氣，無法找到穩定之工作，目前僅能在台電公
    司外包從事契約工之工作，契約工乃是外包有標到台電公司
    之工程，聲請人才有工作做，若沒有標到台電公司工程就沒
    有工作，只能休息，且休息期間並沒有薪水（下雨天或颱風
    天均無法工作）。由於聲請人之工作非常不穩定，且薪水低
    ，聲請人所賺之錢勉強糊口，聲請人根本無力繳納聲請人之
    父施能村所積欠之稅及罰金。聲請人現不僅要養活自己，又
    要扶養年邁母親，已是捉襟見肘，最近又要扶養遭父親遺棄
    之祖父，根本是入不敷出」等語，足見抗告人現未必有工作
    收入，縱有工作收入，亦不足以支付抗告人及其家屬之必要
    生活費用。而破產人及其家屬之必要生活費用，視為財團費
    用，破產法第九十五條第二項定有明文，抗告人之工作收入
    ，應供抗告人支付其家庭必要生活費用，抗告人若經破產宣
    告，應選任破產管理人，破產管理人須由破產財團支付報酬
    ，該破產管理人之報酬依破產法第九十五條第一項第三款之
    規定屬財團費用，抗告人之工作收入於支付其家庭必要生活
    費用後，亦不足以支付破產管理人之報酬，遑論以該工作收
    入清理抗告人所積欠之債務，顯然抗告人若經被產宣告，其
    破產財團之財產應不敷清償財團費用及財團債務，破產程序
    亦應經破產管理人之聲請，以裁定宣告破產終止，即無浪費
    人力、物力進行無意義之破產程序的必要，抗告人之聲請宣
    告破產，自不能准許，抗告意旨指摘原裁定不當，求予廢棄
    ，為無理由，應予駁回。
三、依破產法第五條、民事訴訟法第四百九十五條之一第一項、
    第四百四十九條第一項、第九十五條、第七十八條，裁定如
    主文。
中　　華　　民　　國　　94　　年　　6 　　月　　7 　　日
                  民事第四庭審判長法　官  黃斐君
                                  法　官  張鑫城
                                  法　官  陳蘇宗
本件正本係照原本作成。
不得再抗告。
                                  書記官　吳麗慧
中　　華　　民　　國　　94　　年　　6 　　月　　9 　　日
                                        　　　　　　　Ｂ
